臺灣高等法院臺南分院刑事裁定　　　　　 96年度抗字第451號
抗　告　人　甲○○
　　　　　　　　　　（現羈押於臺灣雲林看守所）
上列抗告人即被告因聲請羈押案件，不服臺灣雲林地方法院中華
民國96年12月5日裁定（96年度聲羈字第307號），提起抗告，本
院裁定如下：
    主  文
抗告駁回。
    理  由
一、抗告意旨略以：
  (一)按訊問被告應與以辯明犯罪嫌疑之機會，如有辯明，應命就
    其始末連續陳述，其陳述有利之事實者，應命其指出證明之
    方法，刑事訴訟法第96條定有明文。本案檢察官於96年12
    月5日凌晨約零時30分許訊問被告時，除依刑事訴訟法第95
    條為告知外，檢察官訊問被告之內容，就被告涉案之犯罪事
    實（人、事、時、地、物）並未明確告知被告，致被告無法
    辯明嫌疑，被告只能簡單否認向游聰敏收取回扣。犯罪事實
    之人、事、時、地、物基本要件事實，應明確告知被告，被
    告才能一一辯明，否則被告如何辯明犯罪嫌疑。檢察官採信
    李明藤、游聰敏對被告不利之筆錄，但又不告知該2人筆錄
    之內容，如何叫被告辯明犯罪嫌疑，又如何去請求調查有利
    之證據？此不異剝奪被告之答辯權，而刑事訴訟法第96條也
    形同具文，立法意旨盡失。
  (二)聲押庭法官於96年12月5日凌晨約2時40分許訊問被告時，先
    問明被告之生理狀況，是否同意接受訊問，被告答予同意後
    ，法官先依刑事訴訟法第95條為告知，接著訊問被告。惟法
    官問被告之內容，就被告涉案之犯罪事實（人、事、時、地
    、物）並未明確告知被告，致被告無法辯明嫌疑，被告只能
    簡單否認向李明藤借貸及否認向游聰敏收取回扣。犯罪事實
    之人、事、時、地、物基本要件事實，應明確告知被告，被
    告才能一一辯明，否則被告如何辯明犯罪嫌疑。法官採信李
    明藤、游聰敏對被告不利之筆錄，但又不告知該2人筆錄之
    內容，如何叫被告辯明犯罪嫌疑，又如何去請求調查有利之
    證據？此不異剝奪被告之答辯權，而刑事訴訟法第96條也形
    同具文，立法意旨盡失。
  (三)被告就所知之涉案事實答辯如下：
  １被告為鄉長，而李明藤為村長，鄉長向村長開口借錢不合經
    驗法則，檢察官有無查明當時李明藤之財力，渠是否有錢可
    供借予被告。
  ２游聰敏交付回扣之說法有無其他證據佐證，不能單以游聰敏
    之指證，即認定為真而羈押被告。
  ３被告於抽水機工程發包之際為鄉長，鄉長對於政府採購法之
    規定，除非有特別受訓、講習，否則不可苛責鄉長一定要懂
    政府採購法，而將採購程序上之任何瑕疵（有無瑕疵尚待釐
    清）強加被告身上。
  ４被告基於鄉長職權範圍內核定底價，有何不法，且又係上網
    公開招標，由低於底價之最低價者得標，投標者為不特定人
    ，被告怎麼能內定由何人得標？此一可能性存在？請審酌。
  (四)綜上，依法提起抗告，請求撤銷原審羈押裁定云云。
二、按被告經法官訊問後，認犯罪嫌疑重大，而有 (一）逃亡或
    有事實足認有逃亡之虞。(二）有事實足認有湮滅、偽造、
    變造證據或勾串共犯或證人之虞。(三）所犯為死刑、無期
    徒刑或最輕本刑為5年以上有期徒刑之罪等情事之一者，非
    予羈押，顯難進行追訴、審判或執行者，得羈押之，刑事訴
    訟法第101條第1項定有明文。是依該條規定羈押被告必須符
    合下列4項要件：（一）被告犯罪嫌疑重大。（二）有刑事
    訴訟法第101條第1項所列3款情形之一。（三）非予羈押顯
    難進行追訴、審判或執行。（四）客觀上有羈押之必要（最
    高法院87年度台抗字第87號裁定參照）；又前開所謂必要與
    否，自應按照訴訟進行程度，及其他一切情事，由法院斟酌
    認定，最高法院著有29年度抗字第27號判例足資參照。再按
    法院為羈押之裁定時，其本質上係屬為保全被告到案使刑事
    訴訟程序得以順利進行，或為保全證據，或為擔保嗣後刑之
    執行程序，而對被告所實施剝奪其人身自由之強制處分，故
    法院須審查者，應為被告犯罪嫌疑是否重大，及有無賴此保
    全偵、審程序進行或執行之必要，是關於羈押原因之判斷，
    尚不適用訴訟上之嚴格證明原則，亦不要求確信有罪之心證
    。復按羈押乃為保全證據，或保全刑事程序得以順利進行，
    或擔保國家刑罰權之執行，其目的不在確認被告的罪責與刑
    罰問題，而在於判斷有無保全之必要的問題，故適用自由證
    明程序，而非嚴格證明程序，易言之，即由檢察官提出之證
    據及審理之結果，已足使法院對被告犯行產生「很有可能如
    此」之心證程度，即為已足，而非必證明至「確實如此」之
    程度，始認合乎羈押要件。
三、又按被告經法官訊問後，認為犯罪嫌疑重大，有事實足認為
    有湮滅、偽造、變造證據或勾串共犯或證人之虞者，非予羈
    押，顯難進行追訴、審判或執行者，得羈押之，刑事訴訟法
    第101條第1項第2款定有明文。所稱「有事實足認為有勾串
    證人之虞者」，自應依具體事實客觀認定，惟此事實並非串
    證之事實，而為有串證之虞之事實。因此，應就案件進行情
    形及所舉證人與被告之關係等因素，綜合以觀，決定是否有
    串證之虞。
四、原裁定意旨略以：本件被告經法官訊問後，雖否認犯罪，惟
    有證人李明藤、游聰敏等人之供述在卷，認被告涉犯貪污治
    罪條例第4條第1項第3款、第5款罪嫌重大，所為最輕本刑5
    年以上有期徒刑之罪，並有共犯吳慕禹等人尚未到案，認有
    勾串證人之虞，且為免被告勾串共犯及湮滅證據，無法以羈
    押以外之處分代之，認非予羈押顯難進行追訴、審判，有羈
    押之必要，乃裁定予以羈押，並禁止被告接見及通信。
五、綜上，原審綜合全案證人、被告等之證述暨其他相關情事，
    為免被告等勾串共犯、湮滅證據，致使案件無法順利進行，
    而認有羈押之必要，核與前開規定及羈押之目的，尚無違背
    是原裁定所憑之依據及理由，經核並無違法或顯然不當之情
    形。抗告人雖否認犯罪，然其是否犯罪，係檢察官偵查及法
    院實體審理之問題，受理羈押聲請之法院憑卷內所得之事證
    ，為一般之調查結果，若認為被告確屬犯罪嫌疑重大，即足
    以作為審酌之依據，毋需達於確信被告有罪之程度。準此以
    觀，抗告人抗告意旨以其否認犯行且檢察官及原審未予辯明
    犯罪嫌疑之機會，認原審所為之羈押裁定有違誤云云，顯然
    誤會上開法文規定所致，尚不足採。從而，被告提起本件抗
    告，指摘原裁定不當，核無理由，應予駁回。
據上論結，應依刑事訴訟法第412條，裁定如主文。
中　　華　　民　　國　　96　　年　　12　　月　　31　　日
                  刑事第二庭    審判長法　官  葉居正
                                      法　官  洪碧雀
                                      法　官  郭千黛
以上正本證明與原本無異。
不得再抗告。
　　　　　　　　　　　　　　　　　　　書記官  尤乃玉
中　　華　　民　　國　　96　　年　　12　　月　　31　　日
